【裁判字號】    98,交易,195
【裁判日期】    980810
【裁判案由】    過失傷害
【裁判全文】
臺灣臺北地方法院刑事判決             98年度交易字第195號
公  訴  人  臺灣臺北地方法院檢察署檢察官
被      告  甲○○○
上列被告因過失傷害案件，經檢察官提起公訴（九十八年度調偵
字第三一三號），本院判決如下：
    主  文
甲○○○因過失傷害人，處有期徒刑肆月，如易科罰金，以新臺
幣壹仟元折算壹日。
    事  實
一、甲○○○於民國九十七年九月二十二日晚間九時三十分許，
    駕駛車牌號碼0565-QV號自用小客車（下稱系爭車輛）沿臺
    北市信義區○○○路由南往北方向行駛，途經該路與仁愛路
    口（下稱系爭交岔路口）時，理應注意車輛行駛時，應注意
    車前狀況，並隨時採取必要之安全措施，且應遵守交通號誌
    之指示行車。而依當時天候雨、有夜間照明光線，路面鋪裝
    柏油，濕潤無缺陷、無障礙物，且視距良好，並無不能注意
    之情形，竟疏於注意及此，因跟隨前方車輛越過路口停止線
    進入系爭交岔路口後始發現前方號誌為黃燈且已迅速轉為紅
    燈，卻仍執意加速通過系爭交岔路口而繼續行駛，適同一時
    、地騎乘車號DXG-327號輕型機車（下稱系爭機車）在系爭
    交岔路口西側機車待轉區內停等紅燈之乙○○，因見前方由
    西往東方向號誌以轉為綠燈，遂起步往前直行，該系爭機車
    左側車身隨即遭高速駛來之系爭車輛右前車頭撞擊，乙○○
    因而人車倒地，並有受有左側鎖骨粉碎性骨折、左側脛骨內
    踝骨折、頭部外傷合併腦震盪、左側頸挫傷、左側臉部挫傷
    合併擦傷、右側膝部挫傷及擦傷等傷害。甲○○○於肇事後
    ，在未有偵查犯罪職務之機關或公務員發覺其為犯罪人前，
    於員警據報前往肇事現場處理時，主動供承肇事犯罪，自首
    並接受裁判。
二、案經乙○○訴由臺北市政府警察局信義分局報告臺灣臺北地
    方法院檢察署檢察官偵查起訴。
    理  由
一、按被告以外之人於審判外之言詞或書面陳述，除法律有規定
    者外，不得作為證據，刑事訴訟法第一百五十九條第一項固
    定有明文。然按被告以外之人於審判外之陳述，雖不符前四
    條之規定，而經當事人於審判程式同意作為證據，法院審酌
    該言詞陳述或書面陳述作成時之情況，認為適當者，亦得為
    證據；當事人、代理人或辯護人於法院調查證據時，知有第
    一百五十九條第一項不得為證據之情形，而未於言詞辯論終
    結前聲明異議者，視為有前項之同意，同法第一百五十九條
    之五亦已明訂。查本案據以認定被告甲○○○犯罪事實之證
    據，部分屬於傳聞證據，惟因被告及公訴人於本院言詞辯論
    終結前，僅被告質疑部分證據之證明力，而均未對於屬於傳
    聞證據之證據能力聲明異議，依刑事訴訟法第一百五十九條
    之五第一項、第二項規定，視為同意上開證據具備證據能力
    ，本院審酌該等傳聞證據作成之情況，亦無違法或不當情事
    ，因而認為適當，故該等傳聞證據均具備證據能力而得作為
    證據，合先敘明。
二、訊據被告固坦承曾於案發時、地駕駛系爭車輛與告訴人乙○○發生車禍之事實，惟矢口否認有何過失傷害行為，並辯稱
    ：伊係於綠燈時進入系爭交岔路口，因見路口前方號誌變為
    黃燈遂專心繼續通過路口，後於通過路口北側斑馬線時，突
    遭告訴人所騎乘之系爭機車撞及其所駕駛之系爭車輛右前輪
    胎而肇事，是伊對本件車禍案件之發生並無過失云云。經查
    ：
  (一)被告於案發時、地駕駛系爭車輛與告訴人所騎乘之系爭機車
    發生撞擊，因而造成告訴人受有左側鎖骨粉碎性骨折、左側
    脛骨內踝骨折、頭部外傷合併腦震盪、左側頸挫傷、左側臉
    部挫傷合併擦傷、右側膝部挫傷及擦傷等傷害一節，為被告
    所坦承，核與告訴人、目擊證人丙○○及警員戊○○、丁○○所證情形相符，並有臺北市○○○○○道路交通事故現場
    圖、補充資料表、談話紀錄表、道路交通事故調查報告表(一)
    、(二)、財團法人中心診所醫院診斷證明書各一份及現場照片
    十幀附卷可稽，應屬實在。
  (二)被告雖辯稱：其係於通過系爭交岔路口北側斑馬線後始遭告
    訴人所騎乘之系爭機車前車頭撞擊其系爭車輛之右前車輪，
    並非其右前車頭撞擊告訴人系爭機車之左側車身云云，並提
    出系爭車輛車損照片六張為證。然查告訴人於案發當時係騎
    乘系爭機車於系爭交叉路口西側機車待轉區內右側停等紅燈
    ，並於前方號誌變為綠燈後約1至2秒始緩慢起步由西往東方
    向直行，起步後約1至2秒時隨即在系爭路口內西側待轉區前
    方約100公分處，遭由南往北方向沿光復南路高速直行之系
    爭車輛右前車頭自左側撞擊系爭機車之左側車身，告訴人身
    體左側因此向左撞向系爭車輛之右前擋風玻璃，造成該擋風
    玻璃碎裂，並隨緊急煞車之系爭車輛向前滑行超過系爭交岔
    路口北側斑馬線後跌落在系爭車輛前，系爭機車則因卡在系
    爭車輛之右前車頭下擦地滑行超過系爭交岔路口北側斑馬線
    並留下長達9.6公尺之刮地痕後，由系爭車輛之右後方彈出
    等情，迭據告訴人乙○○於警詢、偵查及本院審理時指述明
    確，亦核與證人丙○○於警詢及本院審理時所證相符。且本
    件經公訴檢察官及本院於審理時訊問於案發當時訊問繪製卷
    附道路交通事故現場圖之警員戊○○之結果，其就案發當時
    到場處理時，係見系爭車輛係右前車頭受損、系爭機車則係
    左側車身破損、右側有倒地摩擦痕跡，並在系爭交岔路口北
    側斑馬線內外斷斷續續留下長達9.6 公尺之刮地痕，而本件
    車禍系爭機車之刮地痕起點係於系爭交岔路口內等情亦已證
    述綦詳，並有道路交通事故現場圖一紙及現場及車損照片十
    幀在卷可佐。則以被告自承車禍發生時其所駕駛之系爭車輛
    係以時速四十至五十公里速度由南往北自光復南路南側二、
    三車道間往北側慢車道之方向（即西北北方向）直行通過系
    爭交岔路口，則因系爭車輛車速之關係，其與系爭機車所發
    生本件車禍之碰撞點，通常係發生在刮地痕起點上游若干距
    離處，而該處則恰與告訴人及證人丙○○所證之系爭交岔路
    口內西側機車待轉區前之位置相符，而非被告所辯係於系爭
    交岔路口北側行人穿越道外（即已通過系爭交岔路口後）發
    生本件車禍云云外。另觀諸本件車禍發生後警員及被告所分
    別提供系爭車輛及系爭機車之車損照片，可知系爭車輛係受
    有左前車頭鈑金凹陷、右前保險桿黑色飾條破損掉落、右前
    保險桿破裂、前車牌右側往前翹起、右前車輪破裂及前擋風
    玻璃中靠右側皸裂凹陷等損害，系爭機車則係左側中段車身
    （自椅墊下方開始）破裂等損害，車頭並無明顯損傷，再輔
    以被告並不否認其所駕駛系爭車輛前擋風玻璃之所以皸裂，
    係因遭告訴人飛身撞擊所致，而依卷附告訴人之診斷證明書
    所載，可知告訴人因本件車禍所受傷害，亦均集中於其身體
    左側，則經綜合分析前揭證據、被告、告訴人及證人之證述
    、兩車行車及撞擊後刮地痕走向之結果，本件車禍應係被告
    所駕駛之系爭車輛左前車頭撞擊告訴人所騎乘之系爭機車左
    側車身所致，至於被告系爭車輛右前車輪破損，則依該車胎
    裂痕係於車胎上而非輪框旁，且呈直線，顯係遭卡在其右前
    車頭下輪胎前方之系爭機車破裂碎片劃破所致，是被告所辯
    ：本件車禍之發生，係系爭機車前車頭撞擊其右前車輪，其
    右前車輪破損即屬明證云云，顯屬事後以致造成其右前車輪
    破損云云，顯屬事後卸責之詞，不足採信。
  (三)至被告雖又辯稱：其係於綠燈時進入系爭交岔路口，因見路
    口前方號誌變為黃燈遂專心繼續通過路口，後於通過路口北
    側斑馬線時，突遭告訴人所騎乘之系爭機車撞及其所駕駛之
    系爭車輛右前輪胎而肇事，是其對本件車禍案件之發生並無
    過失云云。惟查：
  1.本件車禍發生時，係被告系爭車輛左前車頭撞擊告訴人系爭
    機車左側車身而肇事，並非告訴人系爭機車撞擊被告系爭車
    輛右前車輪一節，前已敘明。
  2.而被告前揭所辯，與其在案發當日警詢中所供：「肇事前我
    駕駛自小客0565-QV沿光復南路南向北行駛第二車道至肇事
    地點，當時我是跟著一部車號不詳的車子，也沒有注意號誌
    已經變黃燈了（車輛也過了停止線），所以我便快速通過。
    」、「（肇事當時行車速率多少？）自述肆拾至伍拾公里/
    小時左右。」等語，即其於案發當時因跟隨前車直行，因而
    未注意前方號誌，直至通過系爭交岔路口南側停止線後始知
    前方號誌已變為黃燈一節已前後不一外。又被告於警詢中即
    已自承其於案發當時系爭車輛時速約40-50公里，見前方號
    誌為黃燈後便快速通過等語，足認其於案發當時時速至少應
    有50公里，再依據證人即警員戊○○於本院所證：光復南路
    南向北方向號誌，黃燈變紅燈約要2到3秒，當光復南路南向
    北變紅燈1至2秒後，仁愛路東西向才會轉成綠燈等語，及告
    訴人乙○○於本院所證：其係在仁愛路東西向號誌轉為綠燈
    後約1至2秒始起步直行，從起步後約1至2秒始遭被告系爭車
    輛等語，輔依卷附道路交通事故現場圖所載系爭交岔路口南
    側停止線起至北側人行道止共有45.8公尺（未扣除機車待轉
    區○○○○路口北側人行道之距離）等情，則若以光復南路
    南向北方向號誌黃燈變紅燈之時間為2秒、光復南路南向北
    號誌變紅燈1秒後仁愛路東西向轉成綠燈、告訴人乙○○於
    仁愛路東西向號誌變綠燈1秒後起步、起步1秒後遭系爭車輛
    撞擊為基礎，而以被告系爭車輛當時時速係以50公里即每秒
    行駛13.9公尺計，則被告系爭車輛應係於光復南路南向北方
    向號誌黃燈第二秒時始進入系爭交岔路口南側停止線，並於
    進入該路口停止線0.3秒時該路口號誌馬上變成紅燈時，仍
    以相同速度高速通過路口之情形甚明，是其所辯：係於綠燈
    時進入系爭交岔路口，其後號誌始變為黃燈，且其通過路口
    時有專心一點，速度沒有很快云云，亦屬臨訟卸責之詞，無
    足憑採。是依被告於警詢中自承：因跟隨前車直行，未注意
    前方號誌已轉為黃燈，遂快速通過，係於碰撞後始知悉車禍
    發生並煞車等情，則其於本件車禍發生時確有未注意車前狀
    況及未遵守交通號誌之指示行車之違規事實甚明。
  (四)至公訴意旨雖認被告於案發當時應係以搶紅燈之方式通過系
    爭交岔路口以致肇事，而與證人丙○○於警詢及本院所證被
    告於案發當時應係以時速六十左右超速闖紅燈通過系爭交岔
    路口以致肇事云云大致相符，惟證人丙○○所證被告有超速
    及闖紅燈等情，均屬其個人之臆測，不足為據外，另以當日
    天氣雨，地面濕滑、摩擦力低，並不足以系爭機車遭被告系
    爭車輛拖行之刮地痕長達9.6公尺一情，即認定被告系爭車
    輛時速已超過限速50公里/小時，況此外，尚查無其他證據
    證明被告當時確有超速及闖紅燈之事實，是證人丙○○此部
    分所證，應不足採，公訴意旨認被告當時有闖紅燈之事實，
    應屬誤會，附此敘明。
  (五)按車輛行駛至交岔路口，其行進、轉彎，應遵守燈光號誌
    或交通警察之指示；而汽車行駛時，駕駛人應注意車前狀況
    及兩車併行之間隔，並隨時採取必要之安全措施，道路交通
    安全規則第一百零二條第一項、第九十四條第三項分別定有
    明文。又按圓形黃燈用以警告車輛駕駛人及行人，表示紅色
    燈號即將顯示，屆時將失去通行路權，道路交通標誌標線號
    誌設置規則第二百零六條第四項亦已明訂。查被告為依法考
    領我國駕駛執照之人，對於上開法規自應認識並有遵守之義
    務，而依當時天候雨，夜間有照明、路面濕潤而無缺陷，無
    障礙物且視距良好等情，當無不能注意之情事，卻因未注意
    車前狀況且不遵守交岔路口燈光號誌而行進以致肇事，致告
    訴人受有受有左側鎖骨粉碎性骨折、左側脛骨內踝骨折、頭
    部外傷合併腦震盪、左側頸挫傷、左側臉部挫傷合併擦傷、
    右側膝部挫傷及擦傷等傷害，則其對於本件車禍之發生即有
    過失，而其過失行為與告訴人所受之傷害間，顯具有相當因
    果關係。從而本件事證已臻明確，被告過失犯行足堪認定，
    應予依法論科。
三、核被告所為，應係犯刑法第二百八十四條第一項前段之過失
    傷害罪。又被告於肇事後，在未有偵查犯罪職務之機關或公
    務員發覺其為犯罪人前，即於警員據報到達現場處理時主動
    供承肇事犯罪，自首並接受裁判一節，有卷附臺北市○○○○○道路交通事故肇事人自首情形紀錄表一份可按，應依刑
    法第六十二條之規定，減輕其刑。爰審酌被告前未曾受有期
    徒刑以上刑之宣告，有卷附臺灣高等法院被告前案紀錄表一
    紙可參，素行尚可，卻因開車不專心且貪圖一時之快，未遵
    守交通規則搶黃燈通行路口以致肇事，致告訴人受有左側鎖
    骨粉碎性骨折、左側脛骨內踝骨折、頭部外傷合併腦震盪、
    左側頸挫傷、左側臉部挫傷合併擦傷、右側膝部挫傷及擦傷
    等傷害，至今仍不能揹、提物品、顏面神經異常、舞蹈工作
    受限，鎖骨尚須進行第二次開刀等後遺症，惡性非輕，又被
    告於肇事後僅贈送告訴人水果及賠償告訴人六千元之醫療費
    用，其餘損失即拒不賠償，且犯後猶飾詞否認犯行，態度惡
    劣等一切情狀，量處如主文所示之刑，並諭知易科罰金之折
    算標準，以示懲儆。
據上論斷，應依刑事訴訟法第二百九十九條第一項前段，刑法第
二百八十四條第一項前段、第六十二條前段、第四十一條第一項
前段，刑法施行法第一條之一，判決如主文。
本案經檢察官李彥霖到庭執行職務。
中    華    民    國    98    年    8     月    10    日
                臺灣臺北地方法院刑事第十七庭
                    法  官  劉秀君
以上正本證明與原本無異。
如不服本判決應於收受送達後10日內向本院提出上訴書狀，並應
敘述具體理由；其未敘述上訴理由者，應於上訴期間屆滿後20日
內向本院補提理由書（均須按他造當事人之人數附繕本）「切勿
逕送上級法院」。告訴人或被害人如對於本判決不服者，應具備
理由請求檢察官上訴，其上訴期間之計算係以檢察官收受判決正
本之日期為準。
                    書記官   吳俊龍
中    華    民    國    98    年    8     月    10    日
附錄本案論罪科刑法條全文：
中華民國刑法第284條（過失傷害罪）
因過失傷害人者，處 6 月以下有期徒刑、拘役或 5 百元以下罰
金，致重傷者，處1年以下有期徒刑、拘役或5百元以下罰金。
從事業務之人，因業務上之過失傷害人者，處 1 年以下有期徒刑
、拘役或1 千元以下罰金，致重傷者，處 3 年以下有期徒刑、
拘役或2千元以下罰金。


司法院資訊處製作；財團法人民間司法改革基金會備份。
